---
title: "Ejercicio-ggplot2-dplyr"
author: "Felipe Ortega, Isaac Martín"
date: "7 de octubre de 2016"
output: html_document
---

# NOTA: si tenemos que filtrar datos por aquellos que no tenemos NA, probar a filtrar por columnas, todos, etc. y ver lo que pasa

## Introducción
El paquete `nycflights13`, disponible en CRAN, contiene datos sobre 336.776 vuelos
que despegaron de alguno de los tres aeropuertos que dan servicio a la ciudad
de Nueva York (EE.UU.) en 2013, procedentes del [Bureau of Transport Statistics](http://www.transtats.bts.gov/DatabaseInfo.asp?DB_ID=120&Link=0):

* Aeropuerto Internacional Libertad de Newark (EWR).
* Aeropuerto Internacional John. F. Kennedy (JFK).
* Aeropuerto Internacional de La Guardia (LGA).

El conjunto principal de datos sobre los vuelos está disponible en el `data.frame`
`flights`, dentro de este paquete. Adicionalmente, su autor (Hadley Wickham) también ha 
incluido datos sobre los propios aeropuertos, condiciones meteorológicas, etc. Para más
detalles, ver archivo de descripción del paquete con el comando `?nycflights13`.

## Preparación del ejercicio
Durante el ejercicio, se utilizarán las bibliotecas `ggplot2` y `dplyr`, ya introducidas
en clase.

**Nota importante 1: Se recomienda revisar y practicar con los ejemplos del 
[documento de introducción a
`dplyr`](https://cran.rstudio.com/web/packages/dplyr/vignettes/introduction.html) 
antes de realizar este ejercicio**, así como los ejemplos incluidos en el seminario de 
H. Wickham sobre "Tidy Data", enlazado en la sección referencias del Tema 2 en Aula Virtual.

**Nota importante 2: intente utilizar el operador %>% (*forward pipe*) para el código de resolución
de todos los ejercicios**.

```{r, message=FALSE}
# Importamos bibliotecas y datos
library(ggplot2)
library(dplyr)
library(nycflights13)
# Para la resolución de los ejercicios, vamos a importar el paquete magrittr y así poder utilizar el operador
library(magrittr)

library(stringr)
```

En este chunk declararé funciones que he considerado necesarias para mejorar la legibilidad del código y evitar repetir código.
```{r}
get_full_airport_name <- function(abbreviation) {
  airport_name <- airports %>%
                    select(faa, name) %>%
                    filter(faa == row$origin) %>%
                    select(name)

  return(airport_name$name[1])
}
```
## Ejercicio 1 (*30 puntos*)

Utiliza las funciones incluidas en el paquete `dplyr`, para responder a las siguientes preguntas:

a) ¿Cuantos vuelos se realizan en total cada mes?

```{r}
# A continuación se encuentra el código cuya salida es un data frame con una columna llamada "month" donde se encuentran los meses representados por números y otra columna llamada "number_of_flights" que contiene el número de vuelos por cada mes
flights %>% 
  select(month, flight) %>% 
  group_by(month) %>% 
  summarise(number_of_flights = n())
```
b) ¿Qué aeropuerto acumula el mayor número de salidas de vuelos en todo el año?
```{r}
# El aeropuerto con mayor número de salidas de vuelos en todo el año es el correspondiente a las siglas EWR (Newark Liberty International Airport), con 120.835 vuelos en el año 2013
flights %>%
  select(origin, flight) %>% 
  group_by(origin) %>%
  summarise(number_of_flights = n()) %>%
  arrange(desc(number_of_flights)) %>%
  filter(row_number() == 1) #%>%
  #mutate(origin_full_name = get_full_airport_name(row$origin[1])) %>%
  #select(origin, origin_full_name, number_of_flights) # Realizo este select para mostrar las columnas ordenadas y que el nombre completo aparezca al lado de la abreviatura
```
c) ¿Qué compañía acumula el mayor número de salida de vuelos en los meses de verano (jun-sep.)?
```{r}
# La compañía con mayor número de salidas de vuelos en los meses de verano es UA (United Airlines), con 19.859 vuelos
flights %>%
  select(carrier, month, flight) %>%
  group_by(carrier) %>%
  filter(month >= 6 & month <= 9) %>%
  summarise(number_of_flights = n()) %>%
  arrange(desc(number_of_flights)) %>%
  filter(row_number() == 1)  
```
d) ¿Qué compañia acumula más tiempo de vuelo en todo el año?
```{r}
# La compañía con más minutos de vuelo a lo largo del año es UA, con 8.975.080 minutos (149.584 horas y 40 minutos) 

to_posixct <- function(time, year, month, day) {
  groups <- str_match_all(time, '(\\d{0,2})(\\d{2})')
  
  hour <- groups[[1]][2]
  
  if(is.na(hour) | hour == '') {
    hour = '00'
  }
  
  minutes <- groups[[1]][3]
  
  right_time_format <- paste(hour, minutes, sep=':')
  
  date <- paste(year, month, day, sep = '-')
  
  as_posixct <- as.POSIXct(paste(right_time_format, date), format = '%H:%M %Y-%m-%d')
  
  return(as_posixct)
}

times_diff <- function(time_after, time_before) {
  if(!is.na(time_after) & !is.na(time_before)) {
    epoch1 <- as.numeric(time_after)
    epoch2 <- as.numeric(time_before)
    
    if (epoch2 > epoch1) {
      epoch1 <- epoch1 + 24 * 3600
    }
    
    return(epoch1 - epoch2)    
  } else {
    return(NA)
  }
}

#Como uso el campo actual_flight_time en otros apartados, lo dejo aquí para modificar la tabla y así no tener que realizar esos cálculos de nuevo
flights <- flights %>%
             rowwise() %>%
             mutate(actual_flight_time = times_diff(to_posixct(arr_time, year, month, day), to_posixct(dep_time, year, month, day)) / 60) %>%
             inner_join(flights, .)

flights %>%
  select(carrier, actual_flight_time) %>%
  filter(!is.na(actual_flight_time)) %>%
  group_by(carrier) %>%
  mutate(total_time = sum(actual_flight_time)) %>%
  select(carrier, total_time) %>%
  arrange(desc(total_time)) %>%
  head(1)
```
e) ¿Qué compañía registra los mayores retrasos de salida de sus vuelos?
¿Tienen los retrasos alguna correlación con la duración de los vuelos?
```{r}
# La compañía aérea con mayores retrasos de salida es aquella con las siglas EV, acumulando un total de 1.024.829 minutos de retraso
flights %>%
  select(carrier, dep_delay) %>%
  group_by(carrier) %>%
  summarise(total_dep_delay = sum(dep_delay, na.rm = TRUE)) %>%
  arrange(desc(total_dep_delay)) %>%
  filter(row_number() == 1)  

# A medida que los vuelos son más largos, se producen menos retrasos y más cortos. # Sin embargo, en los vuelos más cortos es donde se producen los retrasos más duraderos.
#
# Hay que tener en cuenta que se tienen menos observaciones de viajes largos que de cortos. 
#
# En el histograma de más abajo se ve que hay picos de datos en vuelos de 170 minutos, 70 y 110. Cuando los vuelos son de 70 y 110 (o cercanos a estos valores), hay mayor retraso que en los vuelos de 170 (o cercanos a este valor), y es que hay más valores de 170 minutos (o cercanos a este valor) que de 70 y 110. 
# Por lo tanto, podemos decir que para estos valores no hay problema en que haya menos observaciones.
# Lamentablemente, no podemos decir lo mismo de valores mayores de 170 minutos (o cercanos a este valor) en los que la función de distribución de probabilidad muestra que hay una disminución pronunciada en las observaciones.



# El coeficiente de correlación entre las variables es de r = -0.003853311, por lo que no hay una relación fuerte entre ellas
cor(flights$dep_delay, flights$actual_flight_time, use="complete") # Se utiliza use="complete" para no tener encuenta observaciones con valores faltantes
# Por otro lado, vemos que el coeficiente de Spearman es de r = 0.07894596
cor(flights$dep_delay, flights$actual_flight_time, use="complete", method = "spearman")

# Histogram actual_flight_time
flights %>%
  select(actual_flight_time) %>%
  mutate(count = n()) %>%  
  ggplot(aes(x=actual_flight_time)) +
  geom_histogram(aes(y=..density..), binwidth=10, colour="black", fill="white") +
  geom_density(alpha=.2, fill="#FF6666") +  
  xlim(0, 600) 

# Scatter plot
flights %>%
  select(actual_flight_time, dep_delay) %>%
  mutate(count = n()) %>%
  ggplot(aes(actual_flight_time, dep_delay)) +
  geom_point(aes(size = count), alpha = 1/2) +
  labs(x="Tiempo de vuelo (min)", y="Retraso (min)") +
  geom_smooth(method = 'gam') +
  scale_size_area() +
  ggtitle("Relación entre tiempo de vuelo y retrasos en los vuelos") +
  xlim(0, 600) + 
  scale_radius(name="Núm. vuelos")

# Scatter plot con colour division
flights %>%
  select(actual_flight_time, dep_delay) %>%
  mutate(count = n(), ratio = dep_delay / actual_flight_time) %>%
  ggplot(aes(actual_flight_time, dep_delay)) +
  geom_point(aes(size = count, colour = ratio), alpha = 0.25
             ) +
  labs(x="Tiempo de vuelo (min)", y="Retraso (min)") +
  geom_smooth(method = 'gam') +
  scale_size_area() +
  scale_radius(name="Núm. vuelos") +
  scale_colour_gradient2(high = "red", mid="green", space = "Lab") +
  xlim(0, 600) + 
  ggtitle("Relación entre tiempo de vuelo y retrasos en los vuelos. Colour = ratio") 

# Line plot
flights %>%
  select(actual_flight_time, dep_delay) %>%
  mutate(ratio = dep_delay/actual_flight_time) %>%
  ggplot(aes(actual_flight_time, ratio, colour=ratio)) +
  geom_line() +
  labs(x="Tiempo de vuelo (min)", y="dep_delay/actual_flight_time (min)") +
  xlim(0, 600) +
  ggtitle("Relación entre tiempo de vuelo y ratio retraso/tiempo de vuelo") 

# Diagrama de azulejos
flights %>%
  select(actual_flight_time, dep_delay) %>%
  ggplot(aes(x = actual_flight_time, y = dep_delay, fill = dep_delay / actual_flight_time)) +
  geom_tile() + 
  scale_fill_gradient2(high = "red", mid = "blue") +
  labs(x="Tiempo de vuelo (min)", y="Retraso (min)") +
  xlim(0, 600) + 
  ggtitle("Relación entre tiempo de vuelo y retrasos en los vuelos. Colour = ratio") 
```

```{r ejercicio-1, warning=FALSE}
# Introduce aquí el código para generar la respuesta
# Puedes añadir más chunks si es necesario
```

## Ejercicio 2 (*30 puntos*)

La siguiente figura, tomada de la [introducción a dplyr](https://cran.rstudio.com/web/packages/dplyr/vignettes/introduction.html), muestra
un gráfico en `ggplot2` de la relación entre distancia de los vuelos y retraso experimentado
para todos los aeropuertos de NYC.

```{r, warning=FALSE}
by_tailnum <- group_by(flights, tailnum)
delay <- summarise(by_tailnum,
  count = n(),
  dist = mean(distance, na.rm = TRUE),
  delay = mean(arr_delay, na.rm = TRUE))
delay <- filter(delay, count > 20, dist < 2000)

# Interestingly, the average delay is only slightly related to the
# average distance flown by a plane.
ggplot(delay, aes(dist, delay)) +
  geom_point(aes(size = count), alpha = 1/2) +
  labs(x = "Distancia (millas)", y = "Retraso (mins.)") +
  geom_smooth(method = 'gam') +
  scale_size_area() +
  ggtitle("Relación entre distancia y retrasos en los vuelos") +
  scale_radius(name = "Núm. vuelos")
```

A la vista del resultado, parece que exista una cierta correlación negativa, aunque
no muy fuerte, entre ambas variables. Sin embargo, veamos que sucede si desglosamos 
los datos utilizando otras variables disponibles.

En este ejercicio, se propone **representar el retraso de llegadas
en función de la distancia recorrida**, utilizando una gráfica como la anterior,
pero desglosado por meses (es decir, una gráfica como la anterior para cada mes).

La solución óptima debería construir un panel de 12 gráficas, una para cada mes. Cada
gráfica se debe etiquetar con el nombre abreviado de ese mes, no con el número de mes. Además,
se debe presentar las gráficas en el orden correcto de los meses del calendario
(primero el gráfico de enero, luego febrero, etc.), no por orden alfabético de los 
nombres del mes.

¿Qué conclusiones puedes extraer a la vista de estos gráficos? Intenta ofrecer argumentos
basados en los resultados obtenidos para elaborar la respuesta.

```{r, warning=FALSE}
# Durante los meses de abril, junio, julio, y diciembre se producen los mayores retrasos. Es destacable que en los meses de julio y agosto los mayores retrasos surgen en los viajes con mayor distancia.
# Esto último contrasta con el resto de meses, cuyo retraso suele ser mayor en los viajes con menor distancia.
# En los meses de septiembre, octubre y noviembre es cuando se producen los menores retrasos.

dist_and_delay <- flights %>%
                    select(tailnum, distance, arr_delay, month) %>%
                    mutate(month = factor(month.abb[month], levels = month.abb, ordered = 'TRUE', labels = month.abb)) %>%
                    group_by(month, tailnum) %>%
                    summarise(count = n (), dist = mean(distance, na.rm = TRUE), delay = mean(arr_delay, na.rm = TRUE)) %>%
                    filter(count > 20, dist < 2000) 

dist_and_delay %>%
  ggplot(aes(dist, delay)) +
  facet_wrap(~ month) +
  geom_point(aes(size = count), alpha = 1/2) +
  labs(x = "Distancia (millas)", y = "Retraso (mins.)") +
  geom_smooth(method = 'gam') +
  scale_size_area() +
  ggtitle("Relación entre distancia y retrasos en los vuelos por mes") +
  scale_radius(name = "Núm. vuelos")

# Como se puede apreciar, es en los meses de julio, junio, diciembre y abril (por este orden) donde, de media, los retrasos son mayores.
flights %>%
  select(tailnum, distance, arr_delay, month) %>%
  mutate(month = factor(month.abb[month], levels = month.abb, ordered = 'TRUE', labels = month.abb)) %>%
  group_by(month) %>%
  summarise(count = n (), dist = mean(distance, na.rm = TRUE), delay = mean(arr_delay, na.rm = TRUE)) %>%
  filter(count > 20, dist < 2000) %>%
  arrange(desc(delay))
  
```

*[INTRODUCE AQUÍ LAS CONCLUSIONES]*

## Ejercicio 3 (*20 puntos*)

Representar el retrasos de salida de los vuelos que parten  del aeropuerto JFK 
(código 'JFK'), desglosado por meses (como en el ejercicio anterior). Se mostrarán solo
los vuelos domésticos, imponiendo como condición de filtrado de datos:
`distancia recorrida < 1.000 millas`.

¿Qué conclusiones puedes extraer a la vista de estos gráficos?

```{r}
# Introduzca aquí el código para generar la respuesta
```

*[INTRODUCE AQUÍ LAS CONCLUSIONES]*

```{r}
# Introduzca aquí el código para generar la respuesta
```

*[INTRODUCE AQUÍ LAS CONCLUSIONES]*

## Ejercicio 4 (*20 puntos*)
Utilizando boxplots (`geom_boxplot`), representar gráficamente una comparativa de los 
retrasos de salida entre las distintas compañías aéreas, en el mes de diciembre, para el 
aeropuerto de Newark (código 'EWR'). ¿Se observan diferencias notables?

```{r}
# Introduzca aquí el código para generar la respuesta
```

*[INTRODUCE AQUÍ LAS CONCLUSIONES]*

## Notas finales
Para la realización de esta práctica se ha utilizado el IDE RStudio, además de utilizar la herramienta de control de versiones Git, siempre intentando seguir las pautas *git-flow*. Esta práctica se encuentra en el siguiente repositorio de Github: [https://github.com/jvicentem/dplyr-and-ggplot2-assignment](https://github.com/jvicentem/dplyr-and-ggplot2-assignment)
